【裁判字號】    97,訴,560
【裁判日期】    970521
【裁判案由】    違反水土保持法
【裁判全文】
臺灣基隆地方法院刑事判決               97年度訴字第560號
公  訴  人  臺灣基隆地方法院檢察署檢察官
被      告  甲○○
上列被告因違反水土保持法案件，經檢察官提起公訴（96年度偵
字第4709號），被告為有罪之陳述，本院合議庭裁定由受命法官
獨任以簡式審判程序進行審理，並判決如下：
    主  文
甲○○犯水土保持法第三十三條第三項前段之違反水土保持規定
致生水土流失罪，處有期徒刑陸月，如易科罰金，以新臺幣壹仟
元折算壹日，緩刑貳年。
    理  由
一、本件犯罪事實、證據，均引用起訴書（如附件）之記載，並
    補充如下：
    (一)事實部分：甲○○僱用不知情之成年工人（真實姓名、
        年籍均不詳）以挖土機開挖整地。
    (二)證據部分：
    １、被告甲○○於本院之自白。
    ２、偵查卷附會勘紀錄（第114 頁參照）雖記載無法判定整
        地過程中有無水土流失情形，然自偵查卷附民國96年12
        月11日現場勘查照片以觀，現場邊坡土石裸露且夾雜建
        築廢棄物，部分土石有滾落情形，邊坡下方積水，樹木
        根部外露（偵查卷第85頁以下參照），顯見該處原有植
        生及自然生態景觀遭受破壞，涵養水源之功能已受影響
        ，足認被告開挖整地過程致生水土流失甚明。
二、程序事項：
    查本件被告所犯者非為死刑、無期徒刑、最輕本刑為3 年以
    上有期徒刑之罪或高等法院管轄第一審案件，其於準備程序
    進行中，先就被訴事實為有罪之陳述，經告知其簡式審判程
    序之旨，並聽取公訴人、被告之意見後，本院業已依刑事訴
    訟法第273 條之1 第1 項之規定，裁定由受命法官獨任以簡
    式審判程序進行本案之審理。
三、論罪科刑：
    (一)按公、私有土地之經營或使用，依本法應實施水土保持
        處理與維護者，該土地之經營人、使用人或所有人，為
        本法所稱之水土保持義務人；水土保持義務人於山坡地
        或森林區內從事下列行為，應先擬具水土保持計畫，送
        請主管機關核定，如屬依法應進行環境影響評估者，並
        應檢附環境影響評估審查結果一併送核：一從事農、林
        、漁、牧地之開發利用所需之修築農路或整坡作業。二
        探礦、採礦、鑿井、採取土石或設置有關附屬設施。三
        修建鐵路、公路、其他道路或溝渠等。四開發建築用地
        、設置公園、墳墓、遊憩用地、運動場地或軍事訓練場
        、堆積土石、處理廢棄物或其他開挖整地，水土保持法
        第4 條、第12條第1 項定有明文。又違反同法第12條，
        未先擬具水土保持計畫或未依核定計畫實施水土保持之
        處理與維護者，致生水土流失或毀損水土保持之處理與
        維護設施者，處6 月以上5 年以下有期徒刑，得併科新
        臺幣60萬元以下罰金，同法第33條第3 項前段、第1 項
        第2 款亦有明文。
    (二)核被告所為，係犯水土保持法第33條第3 項前段之違反
        水土保持規定致生水土流失罪。被告僱用不知情之成年
        工人以挖土機開挖整地，係間接正犯。本院審酌被告素
        行良好（卷附臺灣高等法院被告前案紀錄表參照），其
        違反水土保持規定開挖整地，致生水土流失，社會示範
        效應不可小覷，惟慮其原先獲准進行機械除草，過程中
        因開挖整地，漏未先擬具水土保持計畫送審，犯罪惡性
        非鉅，併其犯後終能坦承罪行之態度等一切情狀，量處
        如主文所示之刑，並諭知易科罰金之折算標準。
    (三)又被告前未曾因故意犯罪受有期徒刑以上刑之宣告，有
        本院卷附臺灣高等法院被告前案紀錄表可稽，本院認其
        經此教訓後，當知警惕，應無再犯之虞，因認其所受宣
        告之刑，以暫不執行為適當，併予宣告緩刑2 年，以勵
        來茲，用啟自新。
四、適用之法律依據：
    刑事訴訟法第273 條之1 第1 項、第299 條第1 項前段、第
    310 條之2 、第454 條，水土保持法第33條第3 項前段，刑
    法第11條前段、第41條第1 項前段、第74條第1 項第1 款。
本案經檢察官乙○○到庭執行職務。
如不服本判決，得自收受送達之日起10日內，向本院提起上訴。
中    華    民    國    97    年    5     月    21    日
                  刑事第二庭法  官  楊皓清
以上正本證明與原本無異。
如不服本判決應於收受本判決後10日內向本院提出上訴書狀，其
未敘述上訴理由者，並得於提起上訴後10日內向本院補提理由書
狀（均須按他造當事人之人數附繕本。）「切勿逕送上級法院」
中    華    民    國    97    年    5     月    21    日
                            書記官  盧鏡合
附錄論罪法條：
水土保持法第12條
水土保持義務人於山坡地或森林區內從事下列行為，應先擬具水
土保持計畫，送請主管機關核定，如屬依法應進行環境影響評估
者，並應檢附環境影響評估審查結果一併送核：
一、從事農、林、漁、牧地之開發利用所需之修築農路或整坡作
    業。
二、探礦、採礦、鑿井、採取土石或設置有關附屬設施。
三、修建鐵路、公路、其他道路或溝渠等。
四、開發建築用地、設置公園、墳墓、遊憩用地、運動場地或軍
    事訓練場、堆積土石、處理廢棄物或其他開挖整地。
前項水土保持計畫未經主管機關核定前，各目的事業主管機關不
得逕行核發開發或利用之許可。
第1 項各款行為申請案依區域計畫相關法令規定，應先報請各區
域計畫擬定機關審議者，應先擬具水土保持規劃書，申請目的事
業主管機關送該區域計畫擬定機關同級之主管機關審核。水土保
持規劃書得與環境影響評估平行審查。
第1 項各款行為，屬中央主管機關指定之種類，且其規模未達中
央主管機關所定者，其水土保持計畫得以簡易水土保持申報書代
替之；其種類及規模，由中央主管機關定之。
水土保持法第33條
有下列情形之一者，處新台幣6 萬元以上30萬元以下罰鍰：
一  違反第8 條第1 項規定未依水土保持技術規範實施水土保持
    之處理與維護，或違反第22條第1 項，未在規定期限內改正
    或實施仍不合水土保持技術規範者。
二  違反第12條至第14條規定之一，未先擬具水土保持計畫或未
    依核定計畫實施水土保持之處理與維護者，或違反第23條規
    定，未在規定期限內改正或實施仍不合水土保持技術規範者
    。
前項各款情形之一，經繼續限期改正而不改正者或實施仍不合水
土保持技術規範者，按次分別處罰，至改正為止，並令其停工，
得沒入其設施及所使用之機具，強制拆除及清除其工作物，所需
費用，由經營人、使用人或所有人負擔。
第1 項第2 款情形，致生水土流失或毀損水土保持之處理與維護
設施者，處6 月以上5 年以下有期徒刑，得併科新台幣60萬元以
下罰金；因而致人於死者，處3 年以上10年以下有期徒刑，得併
科新台幣80萬元以下罰金；致重傷者，處1 年以上7 年以下有期
徒刑，得併科新台幣60萬元以下罰金。
附件：
臺灣基隆地方法院檢察署檢察官起訴書
                                      96年度偵字第4709號
    被      告  甲○○  女  47歲（民國○○年○○月○日生）
                        住臺北縣板橋市○○路50號4樓
                        國民身份證統一編號：Ｚ000000000號
上列被告因違反水土保持法案件，已經偵查終結，認應該提起公
訴，茲將犯罪事實及證據並所犯法條分敘如下：
            犯罪事實
一、甲○○係經依水土保持法公告為山坡地之臺北縣萬里鄉○○
    ○○○段二坪216 之1 地號土地所有權人，為水土保持義務
    人，因欲清除該地號土地上雜草以植樹，遂於民國96年7 月
    19日雇工以挖土機開挖整地，惟開挖後隨即發現該土地地面
    下有許多巨大石塊，預見若將該等石塊挖起將改變原先地形
    地貌並致生水土流失，本應先擬具水土保持計畫向主管機關
    申請開挖整地許可以避免水土流失之情形，竟未如此為之，
    反逕自命工人將該土地地面下之大石塊挖出破壞原先之植被
    ，施工過程中造成坡面裸露致生水土流失。嗣經他人檢舉，
    而獲上情。
二、案經臺北縣政府警察局金山分局報告偵辦。
            證據並所犯法條
一、證據:( 一)被告甲○○坦承於上開時間，雇工開挖上開土地
    之陳述。 (二)證 人邵哲良之證述。 (三)卷 附臺北縣政府
    96年6 月26日北府農林字第0960400077號函、不辦理驗証農
    業用地機械除草申請書、上開土地開挖前後之照片 (見本案
    卷第57至59頁)、 本署勘驗筆錄及勘驗照片、土地登記謄本
    、複丈成果圖、臺灣省政府86年10月8 日八六府農水字第
    168867號公告臺灣省山坡地範圍地段明細表。
二、所犯法條:水土保持法第33條第3項。
三、依刑事訴訟法第251條第1項提起公訴。
    此  致
臺灣基隆地方法院
中    華    民    國    97    年    3     月    31    日
                              檢察官  丙  ○  ○
本件正本證明與原本無異
中    華    民    國    97    年    4     月    8     日
                              書記官  黃  振  倫
所犯法條:水土保持法第33條第3項。
有下列情形之一者，處新台幣六萬元以上三十萬元以下罰鍰：
一、違反第八條第一項規定未依水土保持技術規範實施水土保持
    之處理與維護，或違反第二十二條第一項，未在規定期限內
    改正或實施仍不合水土保持技術規範者。
二、違反第十二條至第十四條規定之一，未先擬具水土保持計畫
    或未依核定計畫實施水土保持之處理與維護者，或違反第二
    十三條規定，未在規定期限內改正或實施仍不合水土保持技
    術規範者。
前項各款情形之一，經繼續限期改正而不改正者或實施仍不合水
土保持技術規範者，按次分別處罰，至改正為止，並令其停工，
得沒入其設施及所使用之機具，強制拆除及清除其工作物，所需
費用，由經營人、使用人或所有人負擔。
第一項第二款情形，致生水土流失或毀損水土保持之處理與維護
設施者，處六月以上五年以下有期徒刑，得併科新台幣六十萬元
以下罰金；因而致人於死者，處三年以上十年以下有期徒刑，得
併科新台幣八十萬元以下罰金；致重傷者，處一年以上七年以下
有期徒刑，得併科新台幣六十萬元以下罰金。


司法院資訊處製作；財團法人民間司法改革基金會備份。
